臺灣高等法院臺中分院民事判決
111年度上易字第415號
上  訴  人  
即被上訴人  吳欣汝  
被上訴人即  
上  訴  人  蘇靜婷  

被上訴人    林政偉  
上列當事人間請求損害賠償事件，上訴人吳欣汝、蘇靜婷對於中
華民國111年6月29日臺灣臺中地方法院111年度訴字第947號第一
審判決各自提起上訴，本院於111年10月12日言詞辯論終結，判
決如下：
    主      文
上訴人吳欣汝、蘇靜婷之上訴均駁回。
第二審訴訟費用由上訴人吳欣汝、蘇靜婷各自負擔。
    事實及理由
壹、程序方面：
    按債權人以各連帶債務人為共同被告提起給付之訴，以被告
    一人提出非基於其個人關係之抗辯，而經法院認為有理由者
    為限，始得適用民事訴訟法第56條第1項之規定（最高法院4
    1年台抗字第100號、93年度台上字第62號裁判參照）。是連
    帶債務人中之一人提出上訴，亦須非基於個人關係之抗辯，
    且經法院認為有理由者，始有民事訴訟法第56條第1項第1款
    之適用，其上訴效力始及於其他連帶債務人（共同訴訟人）
    。本件原判決認被上訴人即上訴人蘇靜婷與原審共同被告即
    被上訴人林政偉應對上訴人即被上訴人吳欣汝負連帶賠償責
    任，而判命其2人應連帶給付新臺幣（下同）40萬元本息，
    惟僅蘇靜婷對原審判命其給付部分不服，對之提起第二審上
    訴，提出非基於個人關係之抗辯部分，經本院審理結果認其
    上訴為無理由，而駁回其上訴（理由詳如下述）。是蘇靜婷
    上訴之效力，自不及於未提起上訴之原審共同被告林政偉，
    本院爰未將林政偉併列為上訴人，合先敘明。
貳、實體方面：
一、吳欣汝主張：吳欣汝與林政偉於民國105年7月5日結婚，於1
    11年3月31日離婚，2人婚姻關係存續中，吳欣汝經女兒口中
    得知林政偉經常會安排蘇靜婷照顧女兒，且蘇靜婷會在林政
    偉家中走動，而有逾越一般朋友社交行為之不正當往來，蘇
    靜婷甚至與林政偉通姦而於109年10月2日產下1女。蘇靜婷
    與林政偉共同不法侵害吳欣汝配偶權之身分法益且情節重大
    ，致吳欣汝受有精神上之極大痛苦，受有非財產上之損害等
    情。爰依民法第184條第1項、第185條、第195條第3項準用
    同條第1 項之規定，求為命：蘇靜婷、林政偉應連帶賠償相
    當金額新臺幣（下同）100萬元，及自起訴狀繕本送達翌日
    （111年5月10日）起至清償日止，按週年利率百分之5計算
    之利息。
二、蘇靜婷則以：對於吳欣汝之主張沒有意見，但其目前無業，
    且懷孕中，尚有3名年幼子女待扶養，為中低收入戶，日不
    敷出，其經濟狀況無法賠償吳欣汝，原審判決賠償之金額過
    高等語，資為抗辯。並聲明：吳欣汝之訴駁回。
三、林政偉則以：對於吳欣汝之主張沒有意見，但其目前尚有子
    女待扶養，其平均每月收入約1、2萬元，並無吳欣汝所稱每
    月有6萬元或9萬元之收入，故無法賠償吳欣汝等語，資為抗
    辯。並聲明：吳欣汝之訴駁回。
四、原審為吳欣汝一部敗訴、一部勝訴之判決，即判命蘇靜婷、
    林政偉應連帶給付40萬元，及自111年5月10日起至清償日止
    加計法定遲延利息。另駁回吳欣汝其餘之訴。吳欣汝就其敗
    訴部分聲明不服，其上訴聲明：（一）原判決關於駁回其後
    開第二項之訴部分廢棄。（二）蘇靜婷、林政偉應再連帶給
    付60萬元，及自111年5月10日起至清償日止，按週年利率百
    分之5計算之利息。蘇靜婷、林政偉之答辯聲明：對造上訴
    駁回。另蘇靜婷就其敗訴部分，亦提起上訴，聲明：（一）
    原判決不利於蘇靜婷之部分廢棄。（二）上開廢棄部分，吳
    欣汝在第一審之訴駁回。吳欣汝之答辯聲明：蘇靜婷之上訴
    駁回。
五、兩造不爭執事項：
㈠吳欣汝與林政偉於105年7月5日結婚，2人婚後育有2名女兒，嗣
  於111年3月31日離婚。
㈡吳欣汝與林政偉婚姻關係存續中，蘇靜婷、林政偉2人有逾越一
  般朋友社交行為之不正當往來，並通姦而於109年10月2日產下
  1女。
㈢根據兩造陳述及卷附稅務電子閘門所得調件明細表顯示，吳欣
  汝為高中肄業，目前任職於○○冷凍股份有限公司，日薪約1000
  元，名下無財產，108年度、109年度及110年度均無所得資料
  ；林政偉為國中肄業，目前職業為打零工，收入平均每月1、2
  萬元，名下有汽車1部，108年度無所得資料，109年度薪資所
  得為9萬7200元，110年度薪資所得為28萬6358元；蘇靜婷為國
  中肄業，目前沒有工作亦無收入，名下無財產，108年度、109
  年度及110年度均無所得資料。
六、本件之爭點：
　　吳欣汝以蘇靜婷、林政偉2人侵害吳欣汝之配偶權，得請求
　　賠償非財產上損害之金額為何？
七、本院之判斷：　　
(一)查吳欣汝與林政偉婚姻關係存續中，蘇靜婷、林政偉2人有
    逾越一般朋友社交行為之不正當往來，並通姦而於109年10
    月2日產下1女等情，為兩造所不爭執（見不爭執事項㈠、㈡）
    ，而蘇靜婷於109年10月2日所生之女與林政偉有真實血緣關
    係存在，亦經臺灣臺中地方法院110年度家調裁字第29號裁
    定認定在案，並據本院調閱該事件卷宗查核屬實，堪信為真
    實。
(二)按因故意或過失，不法侵害他人之權利者，負損害賠償責任
    ；數人共同不法侵害他人之權利者，連帶負損害賠償責任；
    不法侵害他人之身體、健康、名譽、自由、信用、隱私、貞
    操，或不法侵害其他人格法益而情節重大者，被害人雖非財
    產上之損害，亦得請求賠償相當之金額；前2項規定，於不
    法侵害他人基於父、母、子、女或配偶關係之身分法益而情
    節重大者，準用之，民法第184條第1項前段、第185條第1項
    前段、第195條第1項前段、第3項分別定有明文。復按婚姻
    係以配偶雙方共同生活為目的，配偶應互相協力保持共同生
    活之圓滿、安全及幸福，此係以相互誠實為基礎，故應解為
    配偶因婚姻契約而互負誠實義務，配偶一方行為不誠實，破
    壞共同生活之圓滿、安全及幸福，即屬違反婚姻契約義務而
    侵害他方之權利。準此，倘他人與配偶一方為破壞婚姻契約
    誠實義務之行為，自亦屬侵害配偶權之行為，則該第三人與
    不誠實之配偶即為侵害配偶權之共同侵權行為人，即應對被
    害人負連帶損害賠償責任。經查，蘇靜婷、林政偉於吳欣汝
    與林政偉婚姻關係存續期間，有逾越一般朋友社交行為之不
    正當往來，並通姦而產下1女，堪認蘇靜婷、林政偉2人所為
    ，足以破壞吳欣汝與林政偉間夫妻信任、共同生活之圓滿及
    幸福，已侵害吳欣汝身分法益上之配偶關係，且情節重大，
    致吳欣汝受有非財產上之損害。是吳欣汝主張蘇靜婷、林政
    偉2人應負共同侵權行為之損害賠償責任，當屬有據。
(三)按不法侵害他人之人格權，被害人受有非財產上損害，請求
    加害人賠償相當金額之慰撫金時，法院對於慰撫金之量定，
    應斟酌實際加害情形、所造成之影響、被害人痛苦之程度、
    兩造之身分地位經濟情形及其他各種狀況，以核定相當之數
    額（最高法院47年度台上字第1221號、51年度台上字第223
    號裁判參照）。本件根據兩造陳述及卷附稅務電子閘門所得
    調件明細表顯示，吳欣汝為高中肄業，目前任職於○○冷凍股
    份有限公司，日薪約1000元，名下無財產，108年度、109年
    度及110年度均無所得資料；林政偉為國中肄業，目前職業
    為打零工，收入平均每月1、2萬元，名下有汽車1部，108年
    度無所得資料，109年度薪資所得為9萬7200元，110年度薪
    資所得為28萬6358元；蘇靜婷為國中肄業，目前沒有工作亦
    無收入，名下無財產，108年度、109年度及110年度均無所
    得資料（見本院卷第77-105頁），並為兩造所不爭執（見不
    爭執事項㈢）。本院審酌吳欣汝因蘇靜婷、林政偉2人之上開
    行為，致精神受有痛苦，復斟酌兩造之身分地位、教育程度
    、經濟能力、蘇靜婷與林政偉2人加害情形，及蘇靜婷所生
    之女與林政偉間有真實血緣關係，加深吳欣汝所受痛苦之程
    度，及兩造均有幼小子女需扶養等一切情狀，認吳欣汝請求
    蘇靜婷與林政偉2人連帶賠償非財產上損害，以40萬元為允
    當，逾此部分之請求不應准許。吳欣汝雖主張林政偉每月收
    入至少有月薪6萬餘元或9萬餘元，應提高賠償金額云云，惟
    為林政偉所否認，且與上開客觀資料有所不符，自不足採。
    另蘇靜婷抗辯上開金額過高云云，亦不足取。
八、綜上所述，吳欣汝依民法第184條第1項、第185條、第195條
    第3項準用同條第1項之規定，請求蘇靜婷、林政偉應連帶給
    付40萬元，及自111年5月10日起至清償日止，按週年利率百
    分之5計算之法定遲延利息部分，為有理由，應予准許，逾
    此部分之請求，為無理由，不應准許。原審就上開不應准許
    部分，駁回吳欣汝之請求（即駁回60萬元本息），及就上開
    應准許部分（即判命蘇靜婷、林政偉應連帶給付40萬元本息
    ），為蘇靜婷、林政偉敗訴之判決，並依職權為假執行及供
    擔保免為假執行之諭知，均無不合。吳欣汝、蘇靜婷就其敗
    訴部分分別上訴，均指摘原判決不利己之部分不當，求予廢
    棄改判，為無理由，吳欣汝、蘇靜婷之上訴均應駁回。
九、本件事證已臻明確，兩造其餘之攻擊或防禦方法及所用之證
    據，經本院斟酌後，認為均不足以影響本判決之結果，爰不
    逐一論列，附此敘明。
十、據上論結，本件吳欣汝、蘇靜婷之上訴，均為無理由，依民
    事訴訟法第449條第1項、第78條，判決如主文。
中　　華　　民　　國　　111 　年　　10　　月　　31　　日
　　　　　　　　民事第二庭  審判長法　官  楊國精
　　　　　　　　                  法　官  陳正禧
　　　　　　　　                  法　官  林筱涵
正本係照原本作成。
不得上訴。
　　　　　　　　　　　　　　　　　書記官  李欣憲
中　　華　　民　　國　　111 　年　　10　　月　　31　　日